臺灣高等法院民事判決　　　　　　　　　 96年度上字第719號
上　訴　人　丙○○
被 上訴 人　乙○○
　　　　　　甲○
上列當事人間損害賠償事件，上訴人對於中華民國96年6月8日台
灣士林地方法院96年度訴字第296號第一審判決提起上訴，並為
訴之追加，本院於96年10月16日言詞辯論終結，判決如下：
    主  文
上訴、追加之訴及其假執行之聲請均駁回。
第二審及追加之訴訴訟費用由上訴人負擔。
    事實及理由
壹、程序方面：
    上訴人在原審主張被上訴人侵害伊之名譽，依民法第18條、
    第184條第1項、第185條第1項及195條第1項起訴，請求被上
    訴人應連帶將道歉聲明及本件判決書通告社區全體住戶並刊
    登於海岸線社區公佈欄；嗣在本院追加主張依民法第195條
    第1項規定，請求被上訴人連帶賠償精神慰撫金新台幣（下
    同）10萬元；經核其請求之基礎事實同一，依民事訴訟法第
    446條第1項但書、第255條第1項第2款規定，應准予追加。
貳、實體方面：
一、上訴人聲明：（一）原判決廢棄。（二）被上訴人應連帶將
    如附件所示之道歉聲明及本件判決書全文通告社區全體住戶
    並刊登於海岸線社區公佈欄。（三）被上訴人應連帶給付上
    訴人10萬元，及自上訴狀繕本送達翌日起至清償日止，按年
    息5％計算之利息。（四）願供擔保請准宣告假執行。
    被上訴人聲明：如主文所示。
二、上訴人起訴主張：伊與被上訴人均為台北縣淡水鎮海岸線社
    區住戶，被上訴人乙○○為該社區第七屆管理委員會主任委
    員，被上訴人甲○為第七屆管理委員會總幹事。緣伊前與同
    社區之住戶劉文雄依海岸線社區住戶規約第27條第2項規定
    ，聯名要求管理委員會提供社區相關帳簿文件查閱，詎該管
    理委員會於94年7月15日之會議，由被上訴人甲○記錄，作
    成「四、丙○○與劉文雄兩位住戶聯名針對上屆與本屆管委
    會發出存證信函，因其中一位已積欠管理費達四個月之久，
    因此，依照社區住戶規約之規定，將不予處理該存證信函所
    述之內容」之決議內容（下稱系爭決議）；並依社區住戶規
    約第7條第1項規定，將該會議記錄送達予社區各區分所有權
    人，並公告之。然查伊並無積欠管理費達4個月之情形；前
    開會議所為關於系爭決議之記錄，足令不知情之人誤認係伊
    積欠管理費，而損及伊之名譽。伊乃於同年8月2日寄發郵局
    存證信函予被上訴人乙○○，請求更正其內容，被上訴人乙
    ○○卻置之不理，未予更正。查被上訴人為社區管理委員會
    幹部，持有各區分所有權人是否繳交管理費之記錄，不可能
    對伊是否欠繳管理費毫無所悉；前開所為顯係故意誣陷伊之
    名譽。伊為新光金控旗下新光人壽稽核，擁有國內碩士文憑
    ，現尚在國立台北大學法律研究所研習法律，具相當社會地
    位；而欠繳管理費一事，於一般人評價即認為係不守法，無
    公德之表徵。伊有前述社會地位，受有更高標準檢驗，被上
    訴人所為已足致伊在社會上之評價受到嚴重貶損等情，爰依
    民法第18條、第184條第1項、第185條第1項及第195條第1項
    規定，求為命（一）被上訴人連帶將如附件所示之道歉聲明
    及本件判決書全文通告社區全體住戶，並刊登於海岸線社區
    公佈欄；（二）連帶給付10萬元，及自上訴狀繕本送達翌日
    起至清償日止，按年息5％計付利息之判決。
    被上訴人則以：被上訴人乙○○為海岸線社區管理委員會第
    七屆主任委員，該管理委員會第七屆委員於94年7月15日第
    一次會議中為系爭決議，由被上訴人甲○為會議記錄；惟伊
    等所為並未侵害上訴人之名譽權等語，資為抗辯。
三、兩造不爭執之事實：
（一）兩造均為海岸線社區住戶，被上訴人乙○○為該社區第七
      屆（94年度）管理委員會主任委員。該社區第七屆管理委
      員會於94年7月15日召開會議，作成系爭決議，由被上訴
      人甲○記錄。該次會議記錄嗣依社區住戶規約第27條第2
      項規定送達予社區各區分所有權人。
（二）前開會議記錄作成時，上訴人並未積欠管理費，訴外人劉
      文雄則積欠管理費4個月。
（三）證據：會議記錄、社區住戶規約（原審士小調卷7-16頁）
      。
四、上訴人主張被上訴人侵害伊之名譽權有無理由，詳述如下：
（一）按依民法第18條規定，人格權受侵害時，得請求法院除去
      其侵害；前項情形，以法律有特別規定者為限，得請求損
      害賠償或慰撫金。又按因故意或過失，不法侵害他人之權
      利者，負損害賠償責任；故意以背於善良風俗之方法，加
      損害於他人者亦同；不法侵害他人之身體、健康、名譽、
      自由、信用、隱私、貞操，或不法侵害其他人格法益而情
      節嚴重者，被害人雖非財產上之損害，亦得請求賠償相當
      之金額；其名譽被侵害者，並得請求回復名譽之適當處分
      ，民法第184條第1項、第195條第1項亦有明文。前開民法
      第195條第1項即係民法第18條所稱之特別規定。惟所謂名
      譽，係指人在社會上所享有一切對其品德、聲譽所為之評
      價；而所謂侵害名譽，係指貶損他人人格在社會上之評價
      而言，必須依一般社會觀念，足認其人之聲譽已遭貶損始
      足當之，至於主觀上是否感受到損害，則非認定之標準。
（二）經查系爭決議及會議記錄係兩造所居住之海岸線社區管理
      委員會於94年7月15日召開會議而作成，依系爭決議內容
      中有關「丙○○與劉文雄兩位住戶…，其中一位已積欠管
      理費達四個月之久…」等語以觀，並未指明積欠交管理費
      即係上訴人；且係管理委員會作成之決議，難認被上訴人
      有成立侵權行為之故意或過失存在。復經被上訴人甲○到
      場陳述：「指名道姓比較有道德嗎？我們是心存善念所以
      沒有指名道姓」等語（本院卷21頁背面），足見管理委員
      會顯係顧慮及指明積欠管理費者之姓名有所不宜，故以「
      其中一位已積欠管理費達四個月之久」而為表示，難認被
      上訴人有貶抑上訴人之意。且一般人自系爭決議文字所認
      知積欠管理費者究為上訴人或訴外人劉文雄，仍須經查證
      後始得確定，應尚不足使一般人誤認係上訴人積欠管理費
      ，或生貶損上訴人在社會上人格評價之結果。再依該會議
      記錄之記載，該次會議除被上訴人二人出席外，尚有其他
      委員到場並達法定人數，而進行討論及決議，則系爭決議
      顯非被上訴人二人所能獨斷作成，尚未能認系爭決議之內
      容係出於被上訴人二人之意思，從而上訴人主張系爭決議
      及記錄係被上訴人二人所為共同侵權行為，應屬無據。另
      查被上訴人所屬之管理委員會於上訴人就系爭決議以郵局
      存證信函表示抗議後，已於94年8月20日召開第三次會議
      討論及決議：「丙○○先生與劉文雄先生前於94年6月30
      日，聯名申請查閱帳簿資料，因劉先生自今年3月至7月計
      5個月未繳交管理費，不符住戶規約第27條第2項之規定，
      故委員會不予處理該存證信函之內容」、「本案以會議記
      錄分發方式回覆；有關查閱帳簿部分，同意丙○○先生申
      請，時間訂於下月召開委員會結束後實施」等語，有該次
      會議記錄可憑（本院卷25、28頁）；按系爭決議難認有侵
      害上訴人之名譽情事，已如前述；復自第三次會議之記錄
      觀之，已表明系爭決議所指積欠管理費者，係訴外人劉文
      雄，而無誤認為上訴人之虞，難認上訴人之名譽有受侵害
      之情事。上訴人之名譽權既未遭受侵害，其依共同侵權行
      為之法律關係，請求被上訴人應為回復其名譽之處分，並
      應連帶賠償金錢云云，應屬無據。
五、綜上所述，上訴人依侵權行為之法律關係，請求被上訴人應
    連帶將如附件所示之道歉聲明及本件判決書全文通告社區全
    體住戶並刊登於海岸線社區公佈欄，並追加請求被上訴人連
    帶給付精神慰撫金10萬元及自上訴狀繕本送達翌日起至清償
    日止，按年息5％計算之利息，均為無理由，不應准許。原
    審所為上訴人敗訴判決（追加部分除外），並無不合；上訴
    論旨指摘原判決不當，求予廢棄改判，為無理由。又上訴人
    追加之訴為無理由，其假執行之聲請即亦失所依據，應併予
    駁回。
六、兩造其餘之攻擊或防禦方法，及提出未援用之證據，經本院
    斟酌後，認均不足以影響本判決結果，無逐一詳予論駁之必
    要，併此敘明。
七、據上論結，本件上訴及追加之訴均為無理由，依民事訴訟法
    第449條第1項、第78條，判決如主文。
中　　華　　民　　國　　96　　年　　10　　月　　30　　日
　　　　　　　　　民事第八庭
                    　審判長法　官  劉勝吉
　　　　　　　　　　        法　官  連正義
　　　　　　　　　　        法　官  鄭威莉
正本係照原本作成。
如不服本判決，應於收受送達後20日內向本院提出上訴書狀，其
未表明上訴理由者，應於提出上訴後20日內向本院補提理由書狀
（均須按他造當事人之人數附繕本）上訴時應提出委任律師或具
有律師資格之人之委任狀；委任有律師資格者，另應附具律師資
格證書及釋明委任人與受任人有民事訴訟法第466條之1第1項但
書或第2項（詳附註）所定關係之釋明文書影本。
中　　華　　民　　國　　96　　年　　10　　月　　31　　日
　　　　　　　　　　　　　　書記官  李垂福
附註：
民事訴訟法第466條之1（第1項、第2項）：
對於第二審判決上訴，上訴人應委任律師為訴訟代理人。但上訴
人或其他法定代理人具有律師資格者，不在此限。
上訴人之配偶、三親等內之血親、二親等內之姻親，或上訴人為
法人、中央或地方機關時，其所屬專任人員具有律師資格並經法
院認為適當者，亦得為第三審訴訟代理人。
